臺灣臺南地方法院交通事件裁定        100年度交聲字第415號
原處分機關  交通部公路總局嘉義區監理所臺南監理站
異  議  人
即受處分人  李明鴻
上列受處分人因違反道路交通管理處罰條例案件，對於交通部公
路總局嘉義區監理所臺南監理站民國100年5月20日所為之裁決處
分（處分案號：嘉監南字第裁74-S00000000號）聲明異議，本院
裁定如下：
      主  文
原處分關於罰鍰新臺幣肆萬伍仟元部分撤銷。
上開撤銷部分，李明鴻不罰。
其餘異議駁回。
      理  由
一、原處分機關略以：異議人李明鴻未考領有重型機車駕駛執照
    ，仍於民國97年6月22日3時57分許，酒後駕駛車號L7R-077
    號重型機車沿臺南市○○路○段由北向南行駛，行經臺南市
    ○○路與國民路路口處，經臺南市警察局第一分局（下稱舉
    發機關）警員施以攔查並酒測，測得異議人呼氣酒精濃度為
    0.92mg/L，顯已超過規定標準值0.25mg/L為由而予以製單舉
    發。嗣經原處分機關即交通部公路總局嘉義區監理所臺南監
    理站以其違規事證明確，依道路交通管理處罰條例第35條第
    1項第1款（原處分漏載第24條第1項第2款）及違反道路交通
    管理事件統一裁罰基準表之規定，裁處罰鍰新臺幣（下同）
    45,000元，並應參加道路交通安全講習（駕照已禁考）等語
    。
二、聲明異議意旨略以：異議人確有上開酒後駕車之違規行為，
    惟本件因涉公共危險罪而遭鈞院以刑事簡易判決判處罰金6
    萬元確定，並已經執行完畢，原處分機關就同一行為再對異
    議人裁處，顯悖於一事不二罰原則，爰聲明異議，請求撤銷
    原處分等語。
三、按汽車駕駛人飲用酒類或其他類似物後其吐氣所含酒精濃度
    超過每公升0.25毫克或血液中酒精濃度超過百分之0.05以上
    者，不得駕車，道路交通安全規則第114條第2款定有明文。
    又汽車駕駛人，駕駛汽車經測試檢定有酒精濃度超過規定標
    準者，處15,000元以上60,000元以下罰鍰，並當場移置保管
    其車輛及吊扣其駕駛執照1年；前項汽車駕駛人，經裁判確
    定處以罰金低於本條例第92條第3項所訂最低罰鍰基準規定
    者，應依本條例裁決繳納不足最低罰鍰之部分，道路交通管
    理處罰條例第35條第1項第1款、第8項定有明文。復按95年2
    月5日生效之行政罰法第26條第1項規定，一行為同時觸犯刑
    事法律及違反行政法上義務規定者，依刑事法律處罰之。但
    其行為應處以其他種類行政罰或得沒入之物而未經法院宣告
    沒收者，亦得裁處之。究其立法目的，無非以一行為同時觸
    犯刑事法律及違反行政法上義務規定時，由於刑罰與行政罰
    同屬對不法行為之制裁，而刑罰之懲罰作用較強，故依刑事
    法律處罰，即足資警惕時，實無一事二罰再處行政罰之必要
    ，且刑事法律處罰，由法院依法定程式為之，較符合正當法
    律秩序，應予優先適用，但罰鍰以外之沒入或其他種類行政
    罰，因兼具維護公共秩序之作用，為達行政目的，行政機關
    仍得併予裁處。
四、經查：
  (一)舉發機關以異議人於上開時、地有酒後駕車，經施以酒測測
    得呼氣酒精濃度高達0.92mg/L，因超過規定標準值0.25mg/L
    而予以製單舉發，嗣經原處分機關裁處如前述之裁罰等情，
    有原處分機關100年5月20日嘉監南字第裁74-S00000000號裁
    決書及舉發機關97年6月22日南市警交字第S00000000號舉發
    通知單各1份在卷可稽。又查異議人於本件酒後駕車所涉之
    公共危險刑事案件警詢時自承有酒後駕車之事實，而由臺灣
    臺南地方法院檢察署檢察官以97年度偵字第9708號聲請簡易
    判決處刑書向本院聲請簡易判決處刑，本院以97年度交簡字
    第1860號刑事簡易判決判處異議人罰金60,000元，如易服勞
    役，以1,000元折算1日確定等情，業經本院調取本院97年度
    交簡字第1860號刑事卷宗（含97年偵字第9708號偵查卷宗、
    97年度罰執字第1282號執行卷）核閱無訛，則異議人確有本
    件酒後駕車之事實，且所涉之公共危險刑事案件，業經本院
    以97年度交簡字第1860號刑事簡易判決判處罰金60,000元，
    如易服勞役，以1,000元折算1日確定等情屬實。揆諸前揭說
    明，異議人本件酒醉駕車刑事案件部分既遭判處罰金60,000
    元確定，依道路交通管理處罰條例第35條第8款之規定，該
    罰金金額已達最低罰鍰基準45,000元，自無再處行政罰罰鍰
    之必要，原處分機關仍就該酒後駕車行為裁處異議人罰鍰45
    ,000元之部分，實於法未洽。
  (二)至於原處分機關另依道路交通管理處罰條例第24條第1項第2
    款、第35條第1項第1款之規定，裁處異議人應參加道路交通
    安全講習部分，因此部分係罰鍰以外對於預防再犯之行政罰
    ，乃為抑止酒後駕車之不法行為，維護道路交通用路權人之
    生命、身體之安全法益，依行政罰法第26條第1項但書之規
    定，本得裁處之，原處分機關此部分裁罰，即無不當。
  (三)綜上所述，異議人於前揭時、地有上開違規情事，固可認定
    ，然原處分機關就同一酒後駕車之行為於刑事簡易判決判處
    罰金60,000元後，仍裁處罰鍰45,000元部分顯有不當，自應
    由本院將此罰鍰部分撤銷並諭知不罰。至於原處分機關裁處
    異議人施以道安講習部分，於法並無違誤，異議人就該部分
    之異議為無理由，應予駁回。
五、據上論斷，應依道路交通管理處罰條例第87條第2項、道路
    交通事件處理辦法第18條、第19條前段，裁定如主文。
中    華    民    國   100    年    8     月    18    日
                        交通法庭  法  官  黃聖涵
以上正本證明與原本無異。
如不服本裁定，應於收受送達後5日內向本院提出抗告狀。（應
附繕本）
                                  書記官  吳揆滿
中    華    民    國   100    年    8     月    22    日